【裁判字號】    90,上訴,1615
【裁判日期】    900723
【裁判案由】    妨害自由
【裁判全文】
臺灣高等法院臺中分院刑事判決                    九十年度上訴字第一六一五號
    上  訴  人  臺灣台中地方法院檢察署檢察官
    被      告  丙○○
右上訴人因被告妨害自由案件，不服台灣台中地方法院九十年度訴字第一三八九號，
中華民國九十年七月二十三日第一審判決（起訴案號：台灣台中地方法院檢察署九十
年度偵字第九一四四號），提起上訴，本院判決如左：
      主  文
上訴駁回。
      事實及理由
一、本案經本院審理結果，認第一審判決認事用法及量刑均無不當，應予維持，並引
    用第一審判決書記載之事實、證據及理由（如附件）。
二、檢察官上訴意旨略以：本件告訴人甲○○具狀以被告於原審審理中再於九十年五
    月二十二日傷害告訴人，同年六月二十六日告訴人收到法院之保護令，被告仍不
    斷地以電話騷擾告人，同年七月二十二日晚上十時許還恐嚇告訴人，揚言要燒掉
    告訴人的車子，原審竟認被告已苦若哀求原諒予以輕判，顯然過輕，告訴人所請
    顯有理由，爰請求將原判決撤銷並提高被告之刑責。惟查被告對於原審所認定於
    八十九年十二月二十九日晚上七時三十分，以電話聯絡甲○○至其二姐位於台中
    市○○街二十四號三樓之租屋處，以強暴方式將告訴人關在房內，並剪破其衣服
    、搶下其行動電話不讓她對外聯絡，又摑其耳光、又剝奪甲○○行動自由之事實
    均已坦白承認；並稱當天係因伊前妻之事，告訴人不高興，雙方發生口角爭吵；
    且當天告訴人有服安眠藥，告訴人有吃藥之習慣等語；告訴人本身亦不諱言伊之
    前有吸毒，去年年初在家裡，自行以吃東西睡覺戒掉；可見被告所稱因伊前妻及
    告訴人服用安眠藥，雙方有所口角，事出有因並非全無所憑，再者，被告雖於九
    十年五月二十二日又以暴力相向，但該案與本案犯罪時間相隔幾達半年之久，告
    訴人又自承雙方已於九十年一月十一日舉行結婚典禮，可見告訴人於被告犯下本
    案之後，確有原諒對方之意；而九十年五月二十二日以後所發生者，究係雙方婚
    後再偶然發生之事，與本案應屬無涉，檢察官依此半年以後偶發之事件，據為上
    訴理由，指摘原審判決量刑過輕，核屬無據，其上訴為無理由，應予駁回。
二、至檢察官移送併辦意旨略以：被告又於九十年五月二十二日十時許，在台中市○
    區○○○路八十六號五樓之二十六號住處，毆打告訴人，又把告訴人拖到浴室內
    脫衣服沖冷水，之後又不准告訴人離開，而限制告訴人之行動自由；因認被告此
    部分亦涉有妨害自由與傷害之罪嫌，並與本案有連續犯之裁判上一罪關係，而移
    送併辦云云。但查檢察官請求移送併辦之犯罪時間，係九十年五月二十二日與本
    案相隔達半年久，且其雙方又於九十年一月十一日完婚，其後又摻雜夫妻相處及
    溝通是否良好等之因素，故難認被告於犯本案之初即有再犯妨害自由及傷害之概
    括計畫，而有連續犯之關係，無從予以併辦應予退還。
三、據上論斷，應依刑事訴訟法第三百七十三條、第三百六十八條，判決如主文。
本案經檢察官乙○○到庭執行職務。
中      華      民      國      九十      年      十一    月     八     日
                                   臺灣高等法院臺中分院刑事第七庭
                                         審判長法  官  林  榮  龍
                                               法  官  江  錫  麟
                                               法  官  謝  說  容
右正本證明與原本無異。
如不服本判決應於收受送達後十日內向本院提出上訴書狀，其未敘述上訴之理由者並
得於提起上訴後十日內向本院補提理由書（均須按他造當事人之人數附繕本）。
                                               書記官  金  珍  華
中      華      民      國     九十      年     十一      月     九     日
                                                                        Ｆ
台灣台中地方法院刑事判決                          九十年度訴字第一三八九號
    公  訴  人  臺灣台中地方法院檢察署檢察官
    被      告  丙○○  男二十六歲（民國○○○年○○月○○日生）
                        住彰化縣伸港鄉○○村○○路卅七號
                        身分證統一編號：Ｚ000000000號
右列被告因妨害自由案件，經檢察官提起公訴（九十年度偵字第九一四四號），本院
判決如左：
    主      文
丙○○以非法方法，剝奪人之行動自由，處有期徒刑陸月，如易科罰金以參佰元折算
壹日。
    事      實
一、丙○○於民國（下同）八十九年十二月二十九日晚上七時三十分許，以電話聯絡
    甲○○有事商談後，隨即於同日晚上八時許，騎乘機車載甲○○前往丙○○二姐
    位於台中市○○街二十四號三樓之租屋處，質問甲○○為何不與渠聯絡，甲○○
    不想理丙○○，並表示欲返家，丙○○竟基於妨害甲○○行動自由之犯意，將甲
    ○○關在房間內，並持剪刀將甲○○之衣褲剪破，用手打甲○○之耳光（傷害部
    分已撤回告訴），摔壞甲○○之行動電話（毀損部分未提告訴），且不讓甲○○
    吃東西、喝水、上廁所，剝奪甲○○之行動自由。嗣於翌日下午四時許，甲○○
    趁丙○○外出時，始自行開門後搭乘計程車離去（嗣於九十年一月十一日二人在
    本院辦理公證結婚）。
二、案經甲○○訴由台中市警察局第二分局報告臺灣臺中地方法院檢查署檢察官偵查
    起訴。
    理      由
一、訊據被告丙○○對於在右揭時、地有打被害人耳光、並剪破被害人衣領、因不放
    心自訴人有吃安眠藥，才沒有讓他回去而妨害甲○○自由之事實，均坦承不諱，
    雖被告於本院審判時，法官問被告：「對檢察官起訴之事實有何意見？(提示起
    訴書並告以要旨)」，被告辯稱：「答我有在八十九年十二月二十九日晚上七時
    三十分許，騎機車載王前往台中市○○街二四號三樓我姐姐柯秀華的租屋處。當
    時我們有先出去吃東西，我是七時三十分去載她，進去屋內時大約是晚上十時左
    右。進去之後，我們有個習慣，我們會把門關起來談話。那天我們是發生口角吵
    架，為了我前妻之事，她很不高興。我有打她一個耳光，我只有把她的衣服領子
    剪破，因她有吃安眠藥，我不放心讓她獨自回去，所以我沒有讓她回去，但我沒
    有限制她的行動自由，沒有不讓她上廁所、喝水。也沒有摔壞她的行動電話，只
    撕毀卡片。傷害告訴是我們結婚之後，是我和她去警察局撤銷的告訴的。我們是
    公證結婚的，但目前沒有辦理結婚登記。」，「五月二十二日，我們去墾丁遊玩
    ，她都跑回娘家，也不接電話。這次我只有打她，沒有限制她的自由。因為她要
    吃安眠藥自殺，為了不發生遺憾的事情，所以我用紙把她的口塞住。她常常有自
    殺的舉動如跳樓、割腕。我有一個小孩，約三歲左右，八十七年次，我目前在証
    伸公司即合一包裝公司擔任送貨員，有正當的職業。我的父母都健在，但也沒有
    工作，身體也不是很好，請求判輕一點」等語。就其中部分情節，雖與告訴人指
    訴有出入，惟大部分核與被害人甲○○在警訊、偵查及本院審理時之指訴情節相
    符。被告所辯沒有限制告訴人的行動自由，沒有不讓她上廁所、喝水。也沒有摔
   壞她的行動電話部分，不足採信，其犯行洵堪認定。
二、核被告所為，係犯刑法第三百零二條第一項之妨害自由罪。爰審酌被告犯罪之動
    機、目的、手段、所生危害及否認犯行之犯後態度等一切情狀，量處如主文所示
    刑，另公訴人具體求刑貳年，似嫌過重，衡諸被告犯罪之惡性，及因告訴人有吃
    安眠藥，被告不放心讓她獨自回去，所以沒有讓她回去，二人均因年輕識淺，都
    屬再婚之人，各有自己子女，經濟亦都不佳，被告犯罪所生之危害、被害人事後
    已與被告結婚，成立家庭，之後被告又另再向被害人傷害（另案告訴），及被害
    人到庭供稱：「他的戶籍還在伸港鄉，我有和他結婚，但沒有辦理戶籍登記。我
    十二月二十九日有到他姐姐家去，當時我想回家，他就問我為何那麼久沒有和他
    聯絡，他一氣之下，就打剪刀把我的外衣服、褲子剪破，也有打我的耳光，並不
    讓我吃東西、喝解、上廁所，也不讓我睡覺、說話，剝奪我的行動自行，不讓我
    自由行動，一直到天亮，只叫我坐在他旁邊。我不認識上述的行為，是很愛我的
    一種行為，而是把我當成物品一樣，這是十二月二十九日之事。之後九十年五月
    二十二日當天，我回娘家照顧我先前和前夫生的二個小孩，後來把我的手機折斷
    、用紙塞我嘴巴。毀損部分我不告訴，傷害部分我已經撤回告訴。我是因為它一
    直求我原諒他，所以我才繼續和他在一起，我是一時糊塗」。等情，為免失公平
    ，及彰明社會公義，及夫婦之間，常有口角亦屬常事，本件告訴人亦有不當之處
    ，被告已因告訴人之需求，而購買一輛自小客車給告訴人，且為獲得經濟來源，
    從事送瓦斯、捆工、送貨員等勞力工作，以維持家計等一切情狀，量處如主文所
    示之中度刑，以示懲儆。按中華民國九十年一月四日修正，同年月十日經總統公
    布施行之刑法第四十一條規定：「犯最重本刑為五年以下有期徒刑以下之刑之罪
    ，而受六個月以下有期徒刑或拘役之宣告，因身體、教育、職業、家庭之關係或
    其他正當事由，執行顯有困難者，得以一元以上三元以下折算壹日，易科罰金。
    但確因不執行所宣告之刑，難收矯正之效，或難以維持法秩序者，不在此限。」
    「併合處罰之數罪，均有前項情形，其應執行之刑逾六月者，亦同」又前述易科
    罰金之折算標準，業據罰金罰鍰提高標準條例第二條前段規定，就其原訂數額提
    高為一百倍折算壹日。依首揭規定，本件被告於行為後，法律有變更，自應適用
    裁判時之法律，併此敘明。
四據上論斷，應依刑事訴訟法第二百九十九條第一項前段，刑法第三百零二條第一
項、第四十一條第一項前段、第二條第一項前段、罰金罰鍰提高標準條例第一條前段
、第二條，判決如主文。
中      華      民      國      九十    年      七      月    二十三    日
                              臺灣臺中地方法院刑事第七庭
                                      法  官  黃  松  竹
右正本證明與原本無異。
如不服本判決，應於送達後十日內，向本院提出上訴狀，上訴於台灣高等法院台中分
院(須附繕本)。
                                      書記官
中      華      民      國      九十    年      七      月    二十五    日
附錄論罪科刑之法條︰
刑法第三百零二條第一項
(剝奪他人行動自由罪)
私行拘禁或以其他非法方法，剝奪人之行動自由者，處五年以下有期徒刑、拘役或三
百元以下罰金。


司法院資訊處製作；財團法人民間司法改革基金會備份。
